臺灣高等法院刑事裁定
109年度毒抗字第330號
抗  告  人  
即  被  告  盧俊維



上列抗告人因違反毒品危害防制條例案件，不服臺灣士林地方法
院中華民國109年12月2日裁定（109年度毒聲字第160號），提起
抗告，本院裁定如下：
    主  文
抗告駁回。
    理  由
一、原裁定意旨略以：被告盧俊維於民國109年6月11日晚上9時
    許及109年8月14日凌晨0時許，分別施用第二級毒品甲基安
    非他命之事實，業據其於警詢及偵查時均坦承不諱，且被告
    於上開為警查獲後所採得之尿液，經送台灣檢驗科技股份有
    限公司以氣相層析質譜儀法（GC/MS）確認檢驗結果均呈安
    非他命、甲基安非他命陽性反應，有該公司濫用藥物實驗室
    台北實驗室109年6月24日及109年9月4日出具之濫用藥物檢
    驗報告（報告編號：UL/2020/00000000號、UL/2020/000000
    00號）、新北市政府警察局查獲毒品案件尿液檢體監管紀錄
    表各2份在卷可參，另有玻璃球2個扣案在卷，足見被告之任
    意性自白與事實相符，其前開2次施用第二級毒品之犯行，
    均堪予認定。又被告雖於109年8月12日委任辯護人請求參加
    戒癮治療，然其又於109年8月14日再次施用第二級毒品，檢
    察官斟酌個案情節後，未以緩起訴處分方式轉介被告前往醫
    療院所治療，而係依毒品危害防制條例第20條第1項、第3項
    規定聲請觀察、勒戒，當無違法或裁量濫用之瑕疵。原審審
    核檢察官聲請令被告入勒戒處所觀察、勒戒，除漏引觀察勒
    戒處分執行條例第3條第1項規定部分容有未洽外，經核並無
    不合，應予准許。爰依毒品危害防制條例第35條之1第1款、
    第20條第1項、第3項及觀察勒戒處分執行條例第3條第1項規
    定，裁定應送勒戒處所觀察、勒戒等語。
二、抗告意旨略以：抗告人雖有施用毒品前科，但已逾3年，符
    合毒品戒癮治療實施辦法及完成治療認定標準，且其完全配
    合調查，而主動供出自己有施用毒品之行為，顯見已有悔悟
    與戒斷之心，原審法院竟未再傳喚到庭陳述意見，即逕認一
    經偵查中檢察官聲請即應作成命抗告人入勒戒處所觀察、勒
    戒之裁定，顯與法院應審查檢察官是否逾越或濫用裁量權之
    目的全然悖離，嚴重侵害抗告人之聽審權，更與憲法所要求
    之正當法律程序有悖，原審裁定顯然於法未洽。抗告人確係
    初犯，於歷次偵查程序中，對於本件所犯施用毒品行為均坦
    承不諱，業表明係因一時不敵沉重工作壓力，始誤觸毒品，
    深感後悔，已有戒斷毒品之決心，以求自新機會，有高度接
    受戒癮治療之意願，得以繼續其正常家庭與社會生活，足徵
    並無不得以戒癮治療方式達成斷癮目的之餘地。揆諸本院10
    6年度毒抗字第137號刑事裁定意旨，於個案適用戒癮治療與
    否，檢察官雖有裁量權限，然並非全無任何限制，尚應遵循
    正當法律程序，以保障人民聽審權及陳述意見權利，懇請撤
    銷原裁定，停止執行觀察勒戒程序，並准許得實施在外戒癮
    治療云云。
三、按犯毒品危害防制條例第10條之罪者，檢察官應聲請法院裁
    定，令被告入勒戒處所觀察、勒戒，其期間不得逾2月。觀
    察、勒戒後，檢察官依據勒戒處所之陳報，認受觀察、勒戒
    人無繼續施用毒品傾向者，應即釋放，並為不起訴之處分；
    認受觀察、勒戒人有繼續施用毒品傾向者，檢察官應聲請法
    院裁定令入戒治處所強制戒治，其期間為6個月以上，至無
    繼續強制戒治之必要為止。但最長不得逾1年。依前項規定
    為觀察、勒戒或強制戒治執行完畢釋放後，3年後再犯第10
    條之罪者，適用前2項之規定。毒品危害防制條例第20條第1
    項、第2項及第3項分別定有明文。
四、經查：
　㈠抗告人即被告盧俊維於本案第一次行為後，毒品危害防制條
    例業於109年1月15日修正公布、同年7月15日施行，其中該
    條例第20條第1項、第2項均未修正，僅將第3項有關觀察、
    勒戒或強制戒治執行完畢釋放後得適用前2項規定之期間，
    由「5年後」再犯第10條之罪，修改為「3年後」再犯。抗告
    人前於90年間因施用第二級毒品案件，經觀察、勒戒後認無
    繼續施用毒品之傾向，於90年4月20日釋放出所，有本院被
    告前案紀錄表在卷可佐（見原審卷第7、13頁），又犯本件
    施用第二級毒品犯行，經比較結果以修正後規定有利於抗告
    人，合予敘明。
　㈡毒品危害防制條例規定之觀察、勒戒規定，係一種針對受處
    分人將來之危險所為預防、矯正措施之保安處分，目的係為
    斷絕施用毒品者之身癮及心癮，並屬強制規定，除檢察官審
    酌個案情形，依同法第24條第1項為附命完成戒癮治療之緩
    起訴處分，可排除適用外，凡經檢察官聲請，法院僅得依法
    裁定令入勒戒處所觀察、勒戒，以查其是否仍有施用毒品傾
    向，並據以斷定幫助受處分人徹底戒毒之方法，法院尚無自
    由斟酌以其他方式替代之權，亦不因抗告人另案已受確定判
    決服刑中而有所不同。因此，原審認抗告人前經觀察、勒戒
    後，再犯本案二次施用第二級毒品之罪，依同條例第20條第
    1項、第3項規定，裁定將抗告人送勒戒處所觀察、勒戒，已
    詳述所憑之證據及得心證之理由，核無不合。
　㈢另本件檢察官於109年9月3日、109年11月9日已就施用毒品行
    為詢問抗告人，給予答辯之機會，此有上開期日之訊問筆錄
    可憑（見臺灣士林地方檢察署109年度毒偵字第1439號卷電
    子卷證第87-91、135-137頁），業已保障其基本陳述意見權
    利，且抗告人尿液檢驗結果確呈安非他命、甲基安非他命陽
    性反應，因認抗告人施用毒品犯行明確，檢察官經裁量結果
    認本案應向法院聲請觀察、勒戒。原審據此認檢察官之聲請
    核無違背法令、事實認定有誤或裁量有重大明顯瑕疵之情形
    ，尊重檢察官職權之行使，未傳訊抗告人到庭答辯，而裁定
    准予觀察、勒戒，尚難認有何違誤。準此，抗告人猶執前詞
    提起本件抗告，指摘原裁定不當，為無理由，應予駁回。
五、據上論結，應依刑事訴訟法第412條，裁定如主文。
中　　華　　民　　國　　110 　年　　1 　　月　　12　　日
                  刑事第二十三庭審判長法　官  許永煌
                                      法　官  雷淑雯
                                      法　官  吳定亞
以上正本證明與原本無異。
不得再抗告。
                                      書記官  郭侑靜
中　　華　　民　　國　　110 　年　　1 　　月　　13　　日